臺灣臺北地方法院民事裁定　　　　　 100年度消債抗字第17號
抗　告　人　吳盈宜
代　理　人　賀谷華律師
上列抗告人因消費者債務清理更生事件，對於民國100年1月27日
本院100年度消債更字第1號第一審裁定提起抗告，本院裁定如下
：
    主      文
抗告駁回。
抗告程序費用由抗告人負擔。
    理      由
一按「債務人不能清償債務或有不能清償之虞者，得依本條例所
  定更生或清算程序，清理其債務。」、「聲請更生或清算不合
  程式或不備其他要件者，法院應以裁定駁回之。但其情形可以
  補正者，法院應定期間先命補正。」、「債務人對於金融機構
  因消費借貸、自用住宅借款、信用卡或現金卡契約而負債務，
  在聲請更生或清算前，應提出債權人清冊，以書面向最大債權
  金融機構請求協商債務清償方案，並表明共同協商之意旨。」
  消費者債務清理條例第3條、第8條、第151條第1項定有明文。
  上開前置協商程序之立法意旨係為使債務人自主解決特定種類
  之債務，必於債務人無法與最大債權金融機構成立協商時，始
  採行更生或清算之最後手段清理其債務。故債務人與金融機構
  應本於誠信原則，共同促使協商成立，以免協商程序流於形式
  。若最大債權金融機構所提債務清償方案顯為債務人可負擔者
  ，而債務人為達聲請更生或清算之目的，無正當理由拒不接受
  ，致協商不成立，即難謂債務人有協商之誠意，不能認為已實
  質踐行協商程序；且若債務人係主觀上不願清償，亦難遽認已
  不能清償債務或有不能清償之虞，無從准其更生或清算之聲請
  。
二本件抗告人主張：其對於數家銀行積欠信用貸款及信用卡債務
  總計新臺幣（下同）3,896,726元，曾於民國99年間以書面向
  最大債權銀行即中國信託商業銀行請求協商債務清償方案，並
  表示每月可還款7,000元，惟中國信託商業銀行所提兩階段還
  款方案並不合法，因第1階段為6年內零利率、每月還款5,000
  元，第2階段之還款金額及期間則不確定，故協商不成立，爰
  聲請更生，使抗告人得於6至8年內按其能力償還部分債務後，
  解消全部債務而獲得更生。抗告人目前每月收入為23,000元，
  扣除必要費用14,000元後，可還款9,000元，該必要費用已低
  於臺北市平均每人每月最低生活費用14,614元，惟若准許更生
  ，願再節省支出，每月還款1萬元等語。
三經查，抗告人主張其於99年間之前置協商程序曾表示每月可還
  款7,000元，中國信託商業銀行所提債務清償方案則係兩階段
  還款，第1階段為6年內零利率、每月還款5,000元等情，核與
  中國信託商業銀行所陳情節相符。參酌抗告人於100年1月14日
  具狀陳稱每月可還款9,000元，為期8年等語，抗告意旨復謂可
  於6至8年之更生程序期間節省支出，每月還款1萬元等語，則
  抗告人既表示能在長達8年間撙節開支，每月還款1萬元，足見
  其尚非不能按中國信託商業銀行所提債務清償方案履行。考量
  抗告人年方37歲，僅因希望還款6至8年後解免全部債務，而不
  接受中國信託商業銀行所提債務清償方案以盡力清償，難認有
  正當理由，不能認為已實質踐行前置協商程序，不具備消費者
  債務清理條例第151條第1項規定之要件，且其情形不能補正，
  何況抗告人應係主觀上不願清償，亦難遽認已不能清償債務或
  有不能清償之虞，其聲請更生，不能准許。原裁定駁回抗告人
  之聲請，核無違誤，抗告意旨指摘原裁定不當，聲明廢棄，並
  無理由，應予駁回。
四據上論結，本件抗告為無理由。依消費者債務清理條例第15條
  ，民事訴訟法第495條之1第1項、第449條第1項、第95條、第
  78條，裁定如主文。
中    華    民    國    100    年    3    月    31    日
                  民事第二庭審判長法官  張松鈞
                                  法官  陳杰正
                                  法官  林玲玉
以上正本係照原本作成。
本裁定不得抗告。
中    華    民    國    100    年    3    月    31    日
                                書記官  劉碧輝